---
title: "Inferenzstatistik - Teil 2"
slide-level: 2   # <— hier trennt Quarto an "##"
lightbox: true
css: global.css
format: 
  revealjs:
    fig-format: svg
    fig-width: 16
    fig-asp: 0.618
    out-width: "70%"
    fig-align: center
    width: 1400
    height: 1050
    auto-stretch: false
    theme: style.scss
    margin: 0.01
    slideNumber: true
    mermaid: 
      theme: neutral
      look: classic
      layout: elk
editor: source
tbl-cap-location: bottom
execute: 
  echo: false
  cache: true
  message: false
  warning: false
---


```{r freda-clean, cache = TRUE}
# 1️⃣ Lade notwendige Bibliotheken
library(dplyr)
library(ggplot2)
library(forcats)
library(haven)
library(tidyverse)

freda <-  read_dta("C:/Daten/FReDA v6.0.0/R-Data/fredav6.dta", 
        col_select = c("welle", "id", "pid", "sample", "sex", "age", "east", "sat3", "sat2", "sat6", "pstat", "sin3i1", "sin3i2", "sin11",
                        "reldur", "voctrain", "hlt32", "pa18i2", 
        "val13i1", "val13i2", "val13i6",  "val13i8",  "val13i3", "val13i4", "val13i5", "val13i7", "val13i9", "val10i1", "val10i2", "val10i3", "val10i4", "val10i5", "sd67", "cohort", "cla25", "val1i10"
                        )
                        ) 

# Pfad zum Skript (relativ zum Quarto-Dokument)
skript <- here::here("slides", "scripts", "freda_clean.R")
# Skript ausführen und den erstellten Datensatz 'freda_clean' verfügbar machen
source(skript, local = TRUE)
```

```{r col-setup}
library(ggplot2)
library(patchwork)

COL_REJECT <- "#FF744E"
COL_ACCEPT <- "#75AADB"
ALPHA <- 0.05
```

## Das multivariate Modell

<br> 
<br> 
$$
\begin{align*}
\text{Zufriedenheit als Single}_i &= \beta_0\\ &+ \beta_{\text{Alter}} \\
 &+ \beta_{\text{Frau}} + \beta_{\text{Ost}} + \beta_{\text{Frau X Ost}}\\ 
&+ \beta_{\text{Offen}} + \beta_{\text{Anbahnend}} + \beta_{\text{On-Off}} + \beta_{\text{Freundschaft Plus}} + \beta_{\text{Sonstiges}} \\ 
 &+ \varepsilon_i
\end{align*}
$$

<br> 
<br> 


- Region und Geschlecht bilden einen Interaktionseffekt
- "kein Interesse" ist Referenzkategorie für die Beziehungskategorie

## Regressionsergebnisse

```{r setup reg-multi, include=FALSE}
# Prepare data
freda_modelling <- freda_clean %>%
  filter(!is.na(sat2), !is.na(sex), !is.na(east), !is.na(age), !is.na(sin11)) %>%
  mutate(
    sin11_cat = case_when(
      sin11 == 1 ~ "Kein Interesse",
      sin11 == 2 ~ "Offen für Beziehung",
      sin11 == 3 ~ "Anbahnende Beziehung",
      sin11 == 4 ~ "On-off-Beziehung",
      sin11 == 5 ~ "Freundschaft Plus",
      sin11 == 6 ~ "Sonstiges",
      TRUE ~ NA_character_
    ),
    sin11_cat = factor(sin11_cat, levels = c(
      "Kein Interesse",
      "Offen für Beziehung",
      "Anbahnende Beziehung",
      "On-off-Beziehung",
      "Freundschaft Plus",
      "Sonstiges"
    ))
  )

# Fit bivariate and multivariate models
model_age_biv <- lm(sat2 ~ age, data = freda_modelling)
model_multi <- lm(sat2 ~ sex * east + age + sin11_cat, data = freda_modelling)
```

```{r results, echo=FALSE}
results_multi <- tidy(model_multi)
glance_multi <- glance(model_multi)

# Format for display with proper variable labels
results_display <- results_multi %>%
  mutate(
    "Variabel" = case_when(
      term == "(Intercept)" ~ "Konstante",
      term == "sexWeiblich" ~ "Frau",
      term == "east" ~ "Osten",
      term == "sexWeiblich:east" ~ "Interaktion: Frau × Osten",
      term == "age" ~ "Alter ",
      term == "sin11_catOffen für Beziehung" ~ "Offen für Beziehung",
      term == "sin11_catAnbahnende Beziehung" ~ "Anbahnende Beziehung",
      term == "sin11_catOn-off-Beziehung" ~ "On-off-Beziehung",
      term == "sin11_catFreundschaft Plus" ~ " Freundschaft Plus",
      term == "sin11_catSonstiges" ~ "Sonstiges",
      TRUE ~ term
    ),
    "Koeffizient (β)" = round(estimate, 2),
    "Standardfehler (SE)" = round(std.error, 2),
    "p-value" = round(p.value, 3)
  ) %>%
  select("Variabel", "Koeffizient (β)", "Standardfehler (SE)", "p-value")

knitr::kable(results_display,
             caption = "Ergebnisse des multivariaten Regressionsmodells") %>%
  kable_styling(bootstrap_options = c("striped", "hover"), 
                full_width = TRUE,
                font_size = 30) %>%
  column_spec(1, bold = TRUE, width = "25%")
```

Referenzkategorie für den Single-Typ: Kein Interesse an einer Beziehung. 

## Null- und Forschungshypothesen 

Aufgrund des *Falsifikationsproblems* lassen sich die eigentlichen
Forschungshypothesen[^1] nicht direkt testen. Man sucht zu ihr immer
einen Widerspruch, der sich testen lässt. Dieser Widerspruch wird
typischerweise durch eine *Nullhypothese* formuliert.

::: center
  --------------------- ---------------
  Forschungshypothese   Nullhypothese
  $a < b$               $a = b$
  $a > b$               $a = b$
  $a \neq b$            $a = b$
  --------------------- ---------------
:::

Die Nullhypothese behauptet immer, dass ein Zusammenhang/Unterschied nur
aus **Zufall beobachtet** wird und in der Grundgesamheit nicht besteht.

[^1]: Diese These wird auch "Alternativhypothese" genannt.

## Signifikanz & Lernen aus empirischen Ergebnissen

Wir möchten mit Datenanalyse unsere Annahmen über die (soziale) Welt
verändern/bestärken. Haben wir die Annahme, dass es starke Einflüsse
gibt, dann ist einer der größten Widersprüche gegen diese Annahme, dass
mit den vorliegenden Daten nicht unterschieden werden kann, ob das
Phänomen durch den behaupteten Effekt oder durch bloßen Zufall
entstanden sein **könnte**.

Hypothesentests vergleichen daher das empirische Resultat (meist ein
Unterschied!) mit einer *Verteilung von Ergebnissen*, die das Produkt
eines *eines Zufallsprozesses* ist. Jeder Wert innerhalb dieser
Verteilung ist eine von unendlich vielen Stichproben. Innerhalb dieser
Stichproben gibt es keine systematischen Unterschiede zwischen Gruppen.

Wenn der empirische Wert innerhalb der Verteilung von Zufallsergebnissen
sehr unwahrscheinlich ist, dann können wir der Nullhypothese
(=Zufallsbehauptung) sehr geringe Plausibilität beimessen. In diesem
Fall spricht man auch von statistischer *Signifikanz* oder auch von
*Überzufälligkeit*.

## Signifikanz und Plausibilität von Hypothesen

1.  Formulierung der Alternativ- und Nullhypothese.

2.  Berechnung des zu testenden Parameters (= alles, was eine Tendenz,
    Unterschied oder Zusammenhang ausdrückt).

3.  Überlegung, wie eine Verteilung der Parameter aus unendlich vielen
    Stichproben aussehen sollte, **wenn die Nullhypothese zutrifft**.
    Diese Verteilung bezeichnen wir als **Testverteilung**.

4.  Formulierung, mit welcher Wahrscheinlichkeit der Parameter innerhalb
    der Testverteilung auftreten darf, um als Produkt einer
    *Zufallsschwankung* zu gelten (Festlegung der
    Irrtumswahrscheinlichkeit & eines Ablehnungsbereiches).

5.  Berechnung der Wahrscheinlichkeit des Auftretens des empirisch
    beobachteten Parameters (oder eines extremeren) innerhalb der Testverteilung. Dieser Wert wird als **p-value** bezeichnet.

6.  Wenn das p-Value kleiner ist als ein vorher
    festgelegter Schwellenwert, lehnen wir die Nullhypothese ab.
    Ansonsten behalten wir sie bei.


## Übersicht: Parameter und Testverteilungen {.midi .scrollable}

| Parameter | Testverteilung | Teststatistik |
|---|---|---|
| Mittelwertdifferenz (μ₁ − μ₂) | t-Verteilung (df = min(n₁, n₂) − 1) | $$t = \frac{\bar{x}_1 - \bar{x}_2}{SE}$$ |
| Regressionskoeffizient (β) | t-Verteilung (df = n − 2) | $$t = \frac{\hat{\beta}}{SE}$$ |
| Wahrscheinlichkeitsdifferenz (p₁ − p₂) | Normalverteilung (z-Test) | $$z = \frac{\hat{p}_1 - \hat{p}_2}{SE}$$ |
| Odds / Odds Ratio | Normalverteilung (z-Test, log-Skala) | $$z = \frac{\text{Schätzung}}{SE}$$ |
| Varianzverhältnis (σ₁²/σ₂²) | F-Verteilung (df₁ = n₁ − 1, df₂ = n₂ − 1) | $$F = \frac{\hat{\sigma}_1^2}{\hat{\sigma}_2^2}$$ |

## t-Verteilung {.smaller}

Für **Mittelwerte**, **Mittelwertdifferenzen** und **Regressionskoeffizienten**.

$$t = \frac{\text{Schätzung}}{SE}, \quad df = n - 1 \text{ (bzw. } n-2 \text{ bei Regression)}$$

Die t-Verteilung hat breitere Ränder als die Normalverteilung – besonders bei kleinem df.
Bei großem df nähert sie sich der Normalverteilung an.

```{r}
#| label: fig-t-dist
#| fig-cap: "t-Verteilung mit zweiseitigem Ablehnungsbereich (α = 0.05) für drei Freiheitsgrade"
#| fig-asp: 0.4

dfs <- c(5, 15, 50)
x <- seq(-5, 5, length.out = 500)

plots <- lapply(dfs, function(df) {
  y <- dt(x, df)
  crit <- qt(1 - ALPHA/2, df)
  
  df_curve <- data.frame(x = x, y = y)
  df_left  <- df_curve[df_curve$x <= -crit, ]
  df_right <- df_curve[df_curve$x >= crit, ]
  
  ggplot(df_curve, aes(x, y)) +
    geom_area(data = df_left, fill = COL_REJECT, alpha = 0.3) +
    geom_area(data = df_right, fill = COL_REJECT, alpha = 0.3) +
    geom_line(linewidth = 0.9, color = "#333") +
    geom_vline(xintercept = c(-crit, crit), linetype = "dashed", 
               color = COL_REJECT, linewidth = 0.7) +
    annotate("text", x = crit, y = max(y) * 0.85, 
             label = paste0("t[krit]==", round(crit, 2)), parse = TRUE,
             hjust = -0.1, size = 4, color = COL_REJECT) +
    labs(title = paste0("df = ", df), x = "t", y = "Dichte") +
    theme_minimal(base_size = 14) +
    theme(plot.title = element_text(face = "bold", size = 16))
})

plots[[1]] + plots[[2]] + plots[[3]]
```


## Normalverteilung (z-Test) {.smaller}

Für **Wahrscheinlichkeiten**, **Wahrscheinlichkeitsdifferenzen**, **log. Odds** und **log. Odds Ratios**.

$$z = \frac{\text{Schätzung}}{SE}$$

Die Normalverteilung hat keine Freiheitsgrade – die kritischen Werte sind immer ±1.96 (bei α = 0.05).

Odds und Odds Ratios werden auf der **log-Skala** getestet (dort ist die Verteilung symmetrisch).

```{r}
#| label: fig-z-dist
#| fig-cap: "Standardnormalverteilung mit zweiseitigem Ablehnungsbereich (α = 0.05)"
#| fig-asp: 0.4

x <- seq(-4, 4, length.out = 500)
y <- dnorm(x)
crit <- qnorm(1 - ALPHA/2)

df_curve <- data.frame(x = x, y = y)
df_left  <- df_curve[df_curve$x <= -crit, ]
df_right <- df_curve[df_curve$x >= crit, ]

ggplot(df_curve, aes(x, y)) +
  geom_area(data = df_left, fill = COL_REJECT, alpha = 0.3) +
  geom_area(data = df_right, fill = COL_REJECT, alpha = 0.3) +
  geom_line(linewidth = 0.9, color = "#333") +
  geom_vline(xintercept = c(-crit, crit), linetype = "dashed", 
             color = COL_REJECT, linewidth = 0.7) +
  annotate("text", x = crit, y = max(y) * 0.85, 
           label = paste0("z[krit]==", round(crit, 2)), parse = TRUE,
           hjust = -0.1, size = 5, color = COL_REJECT) +
  annotate("text", x = -crit, y = max(y) * 0.85, 
           label = paste0("z[krit]==", round(-crit, 2)), parse = TRUE,
           hjust = 1.1, size = 5, color = COL_REJECT) +
  labs(x = "z", y = "Dichte") +
  theme_minimal(base_size = 14)
```

## F-Verteilung {.smaller}

Für **Varianzverhältnisse** (σ₁²/σ₂²).

$$F = \frac{\hat{\sigma}_1^2}{\hat{\sigma}_2^2}, \quad df_1 = n_1 - 1, \quad df_2 = n_2 - 1$$
Die F-Verteilung ist **rechtsschief** (außer bei sehr großen Fallzahlen) und nur für positive Werte definiert.


```{r}
#| label: fig-f-dist
#| fig-cap: "F-Verteilung mit zweiseitigem Ablehnungsbereich (α = 0.05) für drei Freiheitsgrade (df₁ = df₂)"
#| fig-asp: 0.4

dfs <- c(5, 15, 50)

plots <- lapply(dfs, function(df) {
  x_max <- qf(0.999, df, df)
  x <- seq(0.01, x_max, length.out = 500)
  y <- df(x, df, df)
  
  crit_lo <- qf(ALPHA/2, df, df)
  crit_hi <- qf(1 - ALPHA/2, df, df)
  
  df_curve <- data.frame(x = x, y = y)
  df_left  <- df_curve[df_curve$x <= crit_lo, ]
  df_right <- df_curve[df_curve$x >= crit_hi, ]
  
  ggplot(df_curve, aes(x, y)) +
    geom_area(data = df_left, fill = COL_REJECT, alpha = 0.3) +
    geom_area(data = df_right, fill = COL_REJECT, alpha = 0.3) +
    geom_line(linewidth = 0.9, color = "#333") +
    geom_vline(xintercept = c(crit_lo, crit_hi), linetype = "dashed", 
               color = COL_REJECT, linewidth = 0.7) +
    annotate("text", x = crit_hi, y = max(y) * 0.7, 
             label = round(crit_hi, 2),
             hjust = -0.15, size = 3.5, color = COL_REJECT) +
    annotate("text", x = crit_lo, y = max(y) * 0.7, 
             label = round(crit_lo, 2),
             hjust = 1.15, size = 3.5, color = COL_REJECT) +
    labs(title = paste0("df₁ = df₂ = ", df), x = "F", y = "Dichte") +
    theme_minimal(base_size = 14) +
    theme(plot.title = element_text(face = "bold", size = 16))
})

plots[[1]] + plots[[2]] + plots[[3]]
```


## Die Berechnung von p-values

Zur Berechnung eines p-values müssen wir die Fläche unter einer
Verteilung berechnen, die vom Parameter abgetrennt wird. Das kann z.T.
sehr schwierig sein. Wir müssen dazu die Dichtefunktion einer Verteilung
kennen. Im Fall einer Standardnormalverteilung lautet diese:

$$\varphi(z)=\frac{1}{\sqrt{2\pi}} e^{-\frac{1}{2} z^2}\quad -\infty<z<\infty$$

Diese Dichtefunktion können wir nutzen, um die Wahrscheinlichkeit eines
**errechneten oder extremeren** Wertes in dieser Zufallsverteilung zu
berechnen. Ein Wert mit einer Abweichung von 1.9645 $\sigma$ vom
Mittelwert einer Standardnormalverteilung grenzt daher 2.5% der oberen
Fläche ab:

$$P(1.9645) = \frac{1}{{\sqrt {2\pi } }}e^{-\frac{1}{2} \cdot \left( 1.9645\right)^2 } \approx 0.025$$

## Für jedes Problemchen ein Appchen 

<iframe width="100%" height="100%" src="https://www.shiny-appserver.org/inference">
</iframe>


## Was bedeutet es, wenn mein Ergebnis im Ablehnungsbereich liegt?

-   Es bedeutet **nur**, dass - unter Gültigkeit aller Annahmen - das
    Ergebnis nur mit einer geringen Wahrscheinlichkeit das Resultat
    einer Zufallsschwankung ist.

-   Es sagt **nichts** darüber aus, ob Ihre Annahmen verletzt sind.

-   Es sagt **wenig** darüber aus, ob Ihre Forschungsfrage stimmt. Wenn
    viele Alternativerklärungen zu Ihrem Forschungsergebnis führen
    können, dann haben Sie mit dem Signifikanztest nur **eine** von
    vielen Erklärungen für das Ergebnis unplausibel gemacht: den Zufall.

-   Bitte (!!!!) nutzen Sie Ablehnungsbereiche nicht als dichotome
    Kategorien.


## Signifikanz und Sternedeutung 

-   In vielen Publikationen wird statistische Signifikanz durch
    unterschiedliche Symbole verkürzt dargestellt.

-   Die Parameter werden mit verschiedenen Irrtumswahrscheinlichkeiten
    getestet.

-   Derjenige Test, der mit der **geringsten** Irrtumswahrscheinlichkeit
    statistische Signifikanz berechnet, wird als Grundlage für das
    jeweilige Symbol genommen.

-   Kein Symbol = keine statistische Signifikanz auf der höchsten
    angesetzten Irrtumswahrscheinlichkeit.


## Sternedeutung 

```{r sterne}

library(ggplot2)

# ── Parameter ────────────────────────────────────────────────────────────────
## Der Plot passt sich den Freiheitsgeraden an, aber die Lage auf der y-achse der Pfeile und der Beschriftung der Pfeile ist noch nicht interaktiv.

df_val <- 15   # Freiheitsgrade (hier: n - 1 = 6 - 1)

# Kritische Werte für zweiseitigen t-Test
# Formel: qt(1 - α/2, df)  →  |t| > cv  bedeutet  p < α
cv_10 <- qt(1 - 0.10 / 2, df_val)  # ≈ 2.02  (α = 10 %)
cv_05 <- qt(1 - 0.05 / 2, df_val)  # ≈ 2.57  (α =  5 %)
cv_01 <- qt(1 - 0.01 / 2, df_val)  # ≈ 4.03  (α =  1 %)

# Dichtefunktion der t-Verteilung
dt_fun <- function(x) dt(x, df = df_val)

# Farben: hell = weniger streng, dunkel = strenger
col_10 <- "#d9d9d9"
col_05 <- "#bdbdbd"
col_01 <- "#969696"

# ── Plot ──────────────────────────────────────────────────────────────────────
ggplot(data.frame(x = c(-5, 5)), aes(x)) +

  # Ablehnungsbereiche – rechte Seite
  stat_function(fun = dt_fun, geom = "area", xlim = c(cv_10, 5),  fill = col_10) +
  stat_function(fun = dt_fun, geom = "area", xlim = c(cv_05, 5),  fill = col_05) +
  stat_function(fun = dt_fun, geom = "area", xlim = c(cv_01, 5),  fill = col_01) +

  # Ablehnungsbereiche – linke Seite (zweiseitig, symmetrisch)
  stat_function(fun = dt_fun, geom = "area", xlim = c(-5, -cv_10), fill = col_10) +
  stat_function(fun = dt_fun, geom = "area", xlim = c(-5, -cv_05), fill = col_05) +
  stat_function(fun = dt_fun, geom = "area", xlim = c(-5, -cv_01), fill = col_01) +

  # Dichtefunktion der t-Verteilung
  stat_function(fun = dt_fun, color = "#2980b9", linewidth = 1.2) +

  # ── Beschriftungen & Pfeile (rechts) ──────────────────────────────────────
  # Text + Pfeil: beide zeigen, welcher Bereich welchem p-Wert entspricht.
  # Rechte Seite: Pfeil zeigt in den rechten Ablehnungsbereich →
  # Linke  Seite: Pfeil zeigt in den linken  Ablehnungsbereich ←

  # p < 0.10  →  *
  annotate("text", x = cv_10, y = 0.17,
           label = "p < 0.10 \u2261 *", hjust = 0, size = 3.5) +
  annotate("segment", x = cv_10, xend = 4.95, y = 0.15, yend = 0.15,
           arrow = arrow(length = unit(0.18, "cm"), type = "closed")) +

  # p < 0.05  →  **
  annotate("text", x = cv_05, y = 0.23,
           label = "p < 0.05 \u2261 **", hjust = 0, size = 3.5) +
  annotate("segment", x = cv_05, xend = 4.95, y = 0.21, yend = 0.21,
           arrow = arrow(length = unit(0.18, "cm"), type = "closed")) +

  # p < 0.01  →  ***
  annotate("text", x = cv_01, y = 0.29,
           label = "p < 0.01 \u2261 ***", hjust = 0, size = 3.5) +
  annotate("segment", x = cv_01, xend = 4.95, y = 0.27, yend = 0.27,
           arrow = arrow(length = unit(0.18, "cm"), type = "closed")) +

  # ── Pfeile links (symmetrisch, kein Doppel-Text) ──────────────────────────
  annotate("segment", x = -cv_10, xend = -4.95, y = 0.15, yend = 0.15,
           arrow = arrow(length = unit(0.18, "cm"), type = "closed")) +
  annotate("segment", x = -cv_05, xend = -4.95, y = 0.21, yend = 0.21,
           arrow = arrow(length = unit(0.18, "cm"), type = "closed")) +
  annotate("segment", x = -cv_01, xend = -4.95, y = 0.27, yend = 00.27,
           arrow = arrow(length = unit(0.18, "cm"), type = "closed")) +

  # ── Achsen & Labels ───────────────────────────────────────────────────────
  scale_x_continuous(breaks = -5:5, limits = c(-5, 5), expand = c(0.01, 0)) +
  scale_y_continuous(
    breaks = seq(0, 0.4, 0.1),
    labels = c("0", ".1", ".2", ".3", ".4"),
    limits = c(0, 0.43),
    expand = c(0, 0)
  ) +
  labs(
    title = paste0("t-Verteilung mit ", df_val, " df und zweiseitigem Ablehnungsbereich "),
    subtitle = paste0("f\u00fcr die oberen und unteren 10%, 5%, 1%"),
    x = "t",
    y = "f(t)"
  ) +
  theme_classic(base_size = 13) +
  theme( axis.title.y = element_text(angle = 0, vjust = 0.5, margin = margin(r = 8))
  )

```


## The final slide: Zufriedenheit und Sterne {.midi .scrollable}

```{r cohort-reg}

library(modelsummary)
library(kableExtra)

# ── Neue Variablen ────────────────────────────────────────────────────────────
df_model <- freda_clean |>
  filter(cohort %in% 1:4) |>
  mutate(
    # Korrigierte Reihenfolge: 1 = älteste Kohorte (1971–73), ..., 4 = jüngste (2001–03)
    cohort2 = case_when(
      cohort == 1 ~ 3L,   # 1991–1993 → Rang 3
      cohort == 2 ~ 2L,   # 1981–1983 → Rang 2
      cohort == 3 ~ 1L,   # 1971–1973 → Rang 1 (Referenz)
      cohort == 4 ~ 4L    # 2001–2003 → Rang 4
    ) |> factor(levels = 1:4, ordered = TRUE),
    # Beziehungsdauer in Jahren
    relyear = reldur / 12
  )

# Treatment-Kontraste mit Referenz = 1 (Kohorte 1971–73)
contrasts(df_model$cohort2) <- contr.treatment(4, base = 1)

# ── Modelle ───────────────────────────────────────────────────────────────────
m1 <- lm(sat3 ~ cohort2 + sex + age + east,          data = df_model)
m2 <- lm(sat3 ~ cohort2 + sex + age + east + relyear, data = df_model)

# ── coef_map ──────────────────────────────────────────────────────────────────
coef_map <- c(
  "(Intercept)" = "Konstante",
  "cohort22"    = "Kohorte: 1981–83",
  "cohort23"    = "Kohorte: 1991–93",
  "cohort24"    = "Kohorte: 2001–03",
  "sexWeiblich" = "Geschlecht: weiblich",
  "age"         = "Alter",
  "east"        = "Ostdeutschland",
  "relyear"     = "Beziehungsdauer (Jahre)"
)

# ── Tabelle ───────────────────────────────────────────────────────────────────
modelsummary(
  list("Modell 1" = m1, "Modell 2" = m2),
  coef_map  = coef_map,
  stars     = c("*" = .1, "**" = .05, "***" = .01),
  estimate  = "{estimate}{stars}",
  statistic = "p = {p.value}",
  fmt       = 3,
  gof_map   = c("nobs", "r.squared", "adj.r.squared"),
  escape    = FALSE,  
  output    = "kableExtra"
) |>
  kable_styling(
    bootstrap_options = c("striped", "condensed"),
    full_width = FALSE
  ) |>
  add_header_above(c(
    " " = 1,
    "Beziehungszufriedenheit (0–10)" = 2
  )) |>
  footnote(
    general = "Referenzkategorie: Kohorte 1971–73. Signifikanzniveaus: * p < .10, ** p < .05, *** p < .01."
  )
```