---
title: "Testverteilungen für Signifikanztests"
slide-level: 2
lightbox: true
css: global.css
format: 
  revealjs:
    fig-format: svg
    fig-width: 14
    fig-asp: 0.5
    out-width: "90%"
    fig-align: center
    width: 1400
    height: 1050
    auto-stretch: false
    theme: style.scss
    margin: 0.01
    slideNumber: true
editor: source
execute: 
  echo: false
  cache: true
  message: false
  warning: false
---

```{r setup}
library(ggplot2)
library(patchwork)

COL_REJECT <- "#FF744E"
COL_ACCEPT <- "#75AADB"
ALPHA <- 0.05
```

## Übersicht: Parameter und Testverteilungen

| Parameter | Testverteilung | Teststatistik |
|---|---|---|
| Mittelwert (μ) | t-Verteilung (df = n − 1) | $$t = \frac{\bar{x}}{SE}$$ |
| Mittelwertdifferenz (μ₁ − μ₂) | t-Verteilung (df = min(n₁, n₂) − 1) | $$t = \frac{\bar{x}_1 - \bar{x}_2}{SE}$$ |
| Regressionskoeffizient (β) | t-Verteilung (df = n − 2) | $$t = \frac{\hat{\beta}}{SE}$$ |
| Wahrscheinlichkeit (p) | Normalverteilung (z-Test) | $$z = \frac{\hat{p}}{SE}$$ |
| Wahrscheinlichkeitsdifferenz (p₁ − p₂) | Normalverteilung (z-Test) | $$z = \frac{\hat{p}_1 - \hat{p}_2}{SE}$$ |
| Odds / Odds Ratio | Normalverteilung (z-Test, log-Skala) | $$z = \frac{\text{Schätzung}}{SE}$$ |
| Varianz (σ²) | Chi-Quadrat-Verteilung (df = n − 1) | $$\chi^2 = df \cdot \frac{s^2}{\sigma_0^2}$$ |
| Varianzverhältnis (σ₁²/σ₂²) | F-Verteilung (df₁ = n₁ − 1, df₂ = n₂ − 1) | $$F = \frac{s_1^2}{s_2^2}$$ |


## t-Verteilung {.smaller}

Für **Mittelwerte**, **Mittelwertdifferenzen** und **Regressionskoeffizienten**.

$$t = \frac{\text{Schätzung}}{SE}, \quad df = n - 1 \text{ (bzw. } n-2 \text{ bei Regression)}$$

Die t-Verteilung hat schwerere Ränder als die Normalverteilung – besonders bei kleinem df.
Bei großem df nähert sie sich der Normalverteilung an.

```{r}
#| label: fig-t-dist
#| fig-cap: "t-Verteilung mit zweiseitigem Ablehnungsbereich (α = 0.05) für drei Freiheitsgrade"
#| fig-asp: 0.4

dfs <- c(5, 15, 50)
x <- seq(-5, 5, length.out = 500)

plots <- lapply(dfs, function(df) {
  y <- dt(x, df)
  crit <- qt(1 - ALPHA/2, df)
  
  df_curve <- data.frame(x = x, y = y)
  df_left  <- df_curve[df_curve$x <= -crit, ]
  df_right <- df_curve[df_curve$x >= crit, ]
  
  ggplot(df_curve, aes(x, y)) +
    geom_area(data = df_left, fill = COL_REJECT, alpha = 0.3) +
    geom_area(data = df_right, fill = COL_REJECT, alpha = 0.3) +
    geom_line(linewidth = 0.9, color = "#333") +
    geom_vline(xintercept = c(-crit, crit), linetype = "dashed", 
               color = COL_REJECT, linewidth = 0.7) +
    annotate("text", x = crit, y = max(y) * 0.85, 
             label = paste0("t[krit]==", round(crit, 2)), parse = TRUE,
             hjust = -0.1, size = 4, color = COL_REJECT) +
    labs(title = paste0("df = ", df), x = "t", y = "Dichte") +
    theme_minimal(base_size = 14) +
    theme(plot.title = element_text(face = "bold", size = 16))
})

plots[[1]] + plots[[2]] + plots[[3]]
```


## Normalverteilung (z-Test) {.smaller}

Für **Wahrscheinlichkeiten**, **Wahrscheinlichkeitsdifferenzen**, **Odds** und **Odds Ratios**.

$$z = \frac{\text{Schätzung}}{SE}$$

Die Normalverteilung hat keine Freiheitsgrade – die kritischen Werte sind immer ±1.96 (bei α = 0.05).

Odds und Odds Ratios werden auf der **log-Skala** getestet (dort ist die Verteilung symmetrisch).

```{r}
#| label: fig-z-dist
#| fig-cap: "Standardnormalverteilung mit zweiseitigem Ablehnungsbereich (α = 0.05)"
#| fig-asp: 0.4

x <- seq(-4, 4, length.out = 500)
y <- dnorm(x)
crit <- qnorm(1 - ALPHA/2)

df_curve <- data.frame(x = x, y = y)
df_left  <- df_curve[df_curve$x <= -crit, ]
df_right <- df_curve[df_curve$x >= crit, ]

ggplot(df_curve, aes(x, y)) +
  geom_area(data = df_left, fill = COL_REJECT, alpha = 0.3) +
  geom_area(data = df_right, fill = COL_REJECT, alpha = 0.3) +
  geom_line(linewidth = 0.9, color = "#333") +
  geom_vline(xintercept = c(-crit, crit), linetype = "dashed", 
             color = COL_REJECT, linewidth = 0.7) +
  annotate("text", x = crit, y = max(y) * 0.85, 
           label = paste0("z[krit]==", round(crit, 2)), parse = TRUE,
           hjust = -0.1, size = 5, color = COL_REJECT) +
  annotate("text", x = -crit, y = max(y) * 0.85, 
           label = paste0("z[krit]==", round(-crit, 2)), parse = TRUE,
           hjust = 1.1, size = 5, color = COL_REJECT) +
  labs(x = "z", y = "Dichte") +
  theme_minimal(base_size = 14)
```


## Chi-Quadrat-Verteilung {.smaller}

Für **Varianzen** (σ²).

$$\chi^2 = df \cdot \frac{s^2}{\sigma_0^2}, \quad df = n - 1$$

Die Chi-Quadrat-Verteilung ist **rechtsschief** und nur für positive Werte definiert.
Bei großem df nähert sie sich einer Normalverteilung an.
Der Ablehnungsbereich ist **nicht symmetrisch** – die kritischen Werte unterscheiden sich für den linken und rechten Rand.

```{r}
#| label: fig-chisq-dist
#| fig-cap: "Chi-Quadrat-Verteilung mit zweiseitigem Ablehnungsbereich (α = 0.05) für drei Freiheitsgrade"
#| fig-asp: 0.4

dfs <- c(5, 15, 50)

plots <- lapply(dfs, function(df) {
  x_max <- qchisq(0.999, df)
  x <- seq(0.01, x_max, length.out = 500)
  y <- dchisq(x, df)
  
  crit_lo <- qchisq(ALPHA/2, df)
  crit_hi <- qchisq(1 - ALPHA/2, df)
  
  df_curve <- data.frame(x = x, y = y)
  df_left  <- df_curve[df_curve$x <= crit_lo, ]
  df_right <- df_curve[df_curve$x >= crit_hi, ]
  
  ggplot(df_curve, aes(x, y)) +
    geom_area(data = df_left, fill = COL_REJECT, alpha = 0.3) +
    geom_area(data = df_right, fill = COL_REJECT, alpha = 0.3) +
    geom_line(linewidth = 0.9, color = "#333") +
    geom_vline(xintercept = c(crit_lo, crit_hi), linetype = "dashed", 
               color = COL_REJECT, linewidth = 0.7) +
    annotate("text", x = crit_hi, y = max(y) * 0.7, 
             label = round(crit_hi, 1),
             hjust = -0.15, size = 3.5, color = COL_REJECT) +
    annotate("text", x = crit_lo, y = max(y) * 0.7, 
             label = round(crit_lo, 1),
             hjust = 1.15, size = 3.5, color = COL_REJECT) +
    labs(title = paste0("df = ", df), x = expression(chi^2), y = "Dichte") +
    theme_minimal(base_size = 14) +
    theme(plot.title = element_text(face = "bold", size = 16))
})

plots[[1]] + plots[[2]] + plots[[3]]
```


## F-Verteilung {.smaller}

Für **Varianzverhältnisse** (σ₁²/σ₂²).

$$F = \frac{s_1^2}{s_2^2}, \quad df_1 = n_1 - 1, \quad df_2 = n_2 - 1$$

Die F-Verteilung ist **rechtsschief** und nur für positive Werte definiert.
Bei gleichen Gruppengrößen gilt df₁ = df₂.
Bei großen Freiheitsgraden konzentriert sich die Verteilung um 1 (kein Unterschied).

```{r}
#| label: fig-f-dist
#| fig-cap: "F-Verteilung mit zweiseitigem Ablehnungsbereich (α = 0.05) für drei Freiheitsgrade (df₁ = df₂)"
#| fig-asp: 0.4

dfs <- c(5, 15, 50)

plots <- lapply(dfs, function(df) {
  x_max <- qf(0.999, df, df)
  x <- seq(0.01, x_max, length.out = 500)
  y <- df(x, df, df)
  
  crit_lo <- qf(ALPHA/2, df, df)
  crit_hi <- qf(1 - ALPHA/2, df, df)
  
  df_curve <- data.frame(x = x, y = y)
  df_left  <- df_curve[df_curve$x <= crit_lo, ]
  df_right <- df_curve[df_curve$x >= crit_hi, ]
  
  ggplot(df_curve, aes(x, y)) +
    geom_area(data = df_left, fill = COL_REJECT, alpha = 0.3) +
    geom_area(data = df_right, fill = COL_REJECT, alpha = 0.3) +
    geom_line(linewidth = 0.9, color = "#333") +
    geom_vline(xintercept = c(crit_lo, crit_hi), linetype = "dashed", 
               color = COL_REJECT, linewidth = 0.7) +
    annotate("text", x = crit_hi, y = max(y) * 0.7, 
             label = round(crit_hi, 2),
             hjust = -0.15, size = 3.5, color = COL_REJECT) +
    annotate("text", x = crit_lo, y = max(y) * 0.7, 
             label = round(crit_lo, 2),
             hjust = 1.15, size = 3.5, color = COL_REJECT) +
    labs(title = paste0("df₁ = df₂ = ", df), x = "F", y = "Dichte") +
    theme_minimal(base_size = 14) +
    theme(plot.title = element_text(face = "bold", size = 16))
})

plots[[1]] + plots[[2]] + plots[[3]]
```


## Zusammenfassung: Wahl der Verteilung

::: {.callout-tip}
## Faustregel

Die Wahl der Testverteilung ergibt sich aus dem **Parameter**, den Sie testen:

- **Lokationsparameter** (Mittelwerte, Differenzen, Koeffizienten) → **t-Verteilung**
- **Proportionen** und **Odds** → **Normalverteilung** (z-Test)
- **Varianz** eines Merkmals → **Chi-Quadrat-Verteilung**
- **Verhältnis** zweier Varianzen → **F-Verteilung**
:::

Bei allen Verteilungen gilt: Je größer die Stichprobe (und damit die Freiheitsgrade), desto schmaler die Verteilung und desto kleiner die Ablehnungsbereiche relativ zur Gesamtfläche.

→ Testen Sie die Verteilungen interaktiv in der [Shiny-App](scripts/inference/app.R).
