---
title: "Übung: Komplexe Daten generierende Prozesse"
author: "Andreas Haupt, Sophia Horn"
format: 
  html: 
    self-contained: true
    fontsize: 1em
    mainfont: sans-serif
    number-sections: true
    number-depth: 2
    table-of-contents: true
    section-divs: true
    code-block-bg: "#76b5c5"
    highlight-style: monochrome
    mermaid:
      theme: neutral
editor: source
execute: 
  echo: false
  warning: false
  message: false
---

## Marmor, Stein und Eisen bricht... 

```{r}
library(dplyr)
library(ggplot2)
library(forcats)
library(haven)

freda <-  read_dta("C:/Daten/FReDA v6.0.0/R-Data/fredav6.dta", 
        col_select = c("welle", "sex", "age", "east", "sat3", "sat6", "pstat", "sin3i1", "sin3i2", 
                        "reldur", "voctrain", "hlt32", "pa18i2"))

# Pfad zum Skript (relativ zum Quarto-Dokument)
skript <- here::here("slides", "scripts", "freda_clean.R")
# Skript ausführen und den erstellten Datensatz 'freda_clean' verfügbar machen
source(skript, local = TRUE)

```

```{r}
library(dplyr)
library(modelsummary)
library(tidyr)  # Erforderlich für drop_na()
library(broom)

# 1️⃣ Datenvorbereitung: Mean-Centering von age und Umwandlung von ordered Faktoren
data_clean <- freda %>%
  as.data.frame() %>%
  mutate(
    # Mean-Centering von age
    age_centered = scale(age, scale = FALSE)
  ) %>%
 mutate(
    voctrain_f = factor(
      voctrain,
      levels = c(1, 2, 3, 4, 5, 6, 7, 8, 9),  # Alle Levels setzen
      labels = c(
        "1" = "Kein Abschluss",
        "2" = "Beruflich-betriebliche Ausbildung (Referenz)",  # Referenzkategorie
        "3" = "Beruflich-schulische Ausbildung",
        "4" = "Fach-, Meister-, Technikerschule",
        "5" = "Beamtenausbildung",
        "6" = "Fachhochschule, Berufsakademie",
        "7" = "Universität",
        "8" = "Promotion",
        "9" = "Anderer beruflicher Abschluss"
      )
    )
  )

# Referenzkategorie auf Level 2 setzen (Beruflich-betriebliche Ausbildung)
data_clean$voctrain_f <- relevel(data_clean$voctrain_f, ref = "Beruflich-betriebliche Ausbildung (Referenz)")

```


Im Folgenden finden Sie eine Reihe von Modellen. Alle Modelle haben die Beziehungsdauer in Monaten als Outcome. Die Tabellen weißen die $\hat{\beta}$-Koeffizienten der Modelle aus. 

1. Konfrontieren Sie folgende Thesen mit den Modellergebnissen: 
    a. Ostdeutsche führen längere Beziehungen. 
    b. In Ostdeutschland sind die Beziehungen länger, weil die Menschen älter sind und mit dem Alter die Bezieungsdauer steigt. Es gibt keinen "direkten" Ossi-Effekt auf die Beziehungsdauer. 
    c. Männer bleiben länger in Beziehungen als Frauen. 

2. Erläutern Sie, warum sich der Koeffizient für das Geschlecht über die Modelle M1 bis M5 ändert. 
3. Interpretieren Sie den Koeffizient für Alter in den Modellen 2 und 5. Warum wird diese Variable zentriert? 
4. Interpretieren Sie den Koeffizient für "Hochschule" und "In Ausbildung"? Warum verändern sich diese Koeffizienten, wenn für Alter kontrolliert wird? 
5. Warum ändert sich die Fallzahl der Modelle, wenn der höchste Bildungsabschluss aufgenommen wird? 

```{r}

# 2️⃣ Modelldefinitionen
models <- list(
  # Modell 1: Geschlecht + Ost/West
  "Modell 1" = lm(reldur ~ factor(sex) + factor(east), data = data_clean),

  # Modell 2: Geschlecht + Ost/West
  "Modell 2" = lm(reldur ~ factor(sex) + factor(east) + age_centered, data = data_clean),

  # Modell 3: Geschlecht + voctrain
  "Modell 3" = lm(reldur ~ factor(sex) + factor(east) + age_centered + voctrain_f, data = data_clean),

  # Modell 4: Geschlecht + Alter + Bildung
  "Modell 4" = lm(reldur ~ factor(sex) + factor(east) + voctrain_f, data = data_clean),

  # Modell 5: Geschlecht + Ost/West + Alter + Bildung
  "Modell 5" = lm(reldur ~ factor(sex) + factor(east) + age_centered + voctrain_f, data = data_clean)
)

# 3️⃗ Kompakte Darstellung mit modelsummary (kompakt, ohne Standardfehler)
modelsummary(
  models,
  include_reference = TRUE,
  output = "markdown",
  coef_map = c(
    "(Intercept)" = "Intercept",
    "factor(sex)2" = "Mann",
    "factor(east)1" = "Ost",
    "age_centered" = "Alter (zentriert)",
    "voctrain_fKein Abschluss" = "Bildung: Kein Abschluss",
    "voctrain_fBeruflich-betriebliche Ausbildung (Referenz)" = "Bildung: Berufliche Ausbildung",
    "voctrain_fBeruflich-schulische Ausbildung" = "Bildung: Schulische Ausbildung",
    "voctrain_fFach-, Meister-, Technikerschule" = "Bildung: Meisterschule",
    "voctrain_fBeamtenausbildung" = "Bildung: Beamtenausbildung",
    "voctrain_fFachhochschule/Berufsakademie" = "Bildung: Fachhochschule",
    "voctrain_fUniversität" = "Bildung: Universität",
    "voctrain_fPromotion" = "Bildung: Promotion",
    "voctrain_fAnderer beruflicher Abschluss" = "Bildung: Sonstige"
  ),
  gof_map = c("nobs", "R2"),
  statistic = NULL,  # Keine Standardfehler oder t-Werte
  fmt = 1,  # Runden auf 2 Nachkommastellen
  title = "Einflüsse auf die Beziehungsdauer"
)
```


6. Führen Ostdeutsche Männer die dauerhaftesten Beziehungen? 
7. Sprechen die Modelle für einen geschlechtsspezifischen Alterseinfluss auf die Dauer von Beziehungen und steht dieser Einfluss in Beziehung mit dem Berufsabschluss? 

```{r}

# 2️⃣ Modelldefinitionen
models <- list(
  "Modell 6: Ost/West X Geschlecht" = lm(reldur ~ factor(sex) * factor(east), data = data_clean),
  "Modell 7: Alter X Geschlecht" = lm(reldur ~ factor(sex) * age_centered, data = data_clean),
  "Modell 8: Alter X Geschlecht + Ausbildung" = lm(reldur ~ factor(sex) * age_centered + factor(east) + voctrain_f, data = data_clean)
)

# 3️⃗ Kompakte Darstellung mit modelsummary (kompakt, ohne Standardfehler)
modelsummary(
  models,
  include_reference = TRUE,
  output = "markdown",
  coef_map = c(
    "(Intercept)" = "Intercept",
    "factor(sex)2" = "Mann",
    "factor(east)1" = "Ost",
    "age_centered" = "Alter (zentriert)",
    "voctrain_fKein Abschluss" = "Bildung: Kein Abschluss",
    "voctrain_fBeruflich-betriebliche Ausbildung (Referenz)" = "Bildung: Berufliche Ausbildung",
    "voctrain_fBeruflich-schulische Ausbildung" = "Bildung: Schulische Ausbildung",
    "voctrain_fFach-, Meister-, Technikerschule" = "Bildung: Meisterschule",
    "voctrain_fBeamtenausbildung" = "Bildung: Beamtenausbildung",
    "voctrain_fFachhochschule/Berufsakademie" = "Bildung: Fachhochschule",
    "voctrain_fUniversität" = "Bildung: Universität",
    "voctrain_fPromotion" = "Bildung: Promotion",
    "voctrain_fAnderer beruflicher Abschluss" = "Bildung: Sonstige",

    # Interaktionen
    "factor(sex)2:factor(east)1" = "Interaktion: Mann × Ost",
    "factor(sex)2:age_centered" = "Interaktion: Mann × Alter"
  ),
  gof_map = c("nobs", "R2"),
  statistic = NULL,  # Keine Standardfehler oder t-Werte
  fmt = 1,  # Runden auf 2 Nachkommastellen
  title = "Einflüsse auf die Beziehungsdauer"
)
```
