---
title: "Übung: Komplexe Daten generierende Prozesse"
author: "Andreas Haupt, Sophia Horn"
format: 
  html: 
    fontsize: 1em
    mainfont: sans-serif
    number-sections: true
    number-depth: 2
    table-of-contents: true
    section-divs: true
    code-block-bg: "#76b5c5"
    highlight-style: monochrome
    mermaid:
      theme: neutral
editor: source
execute: 
  echo: false
  warning: false
  message: false
---

## Vorrede 

[Dramatische Stimme: an] Diese Übung konfrontiert Sie mit der Komplexität empirischer Sozialforschung. Das ist gut so, denn ab und zu müssen wir uns die Hände schmutzig machen. Ihre wesentliche Aufgabe für diese Übung ist es, sich von dieser Komplexität nicht beeindrucken zu lassen, sondern ruhig und methodisch durch den Dschungel zu gehen. [Dramatische Stimme: aus]

## Die Quelle 

Unsere Daten stammen aus einer weiteren Erhebung von FREDA. Diesen Teil des Fragebogens erhalten nur Personen, die vorher angegeben haben, Eltern zu sein. Füllen Sie diesen Teil einmal aus, um ein Gefühl zu erhalten, über was die weiteren Analysen eine Aussage machen sollen. 

```{r , cache = TRUE}
#| label: setup
library(dplyr)
library(ggplot2)
library(forcats)
library(haven)
library(tidyverse)
library(labelled)
library(tidyr)
library(knitr)
library(kableExtra)
library(ggExtra)
library(GGally)
library(purrr)
library(lavaan)
library(broom)
library(labelled)
library(lavaanPlot)

freda <-  read_dta("C:/Daten/FReDA v6.0.0/R-Data/fredav6.dta", 
        col_select = c("id", "pid", "sample", "welle", "sex", "age", "east", "sat3", "sat6", "pstat", "sin3i1", "sin3i2", 
                        "reldur", "voctrain", "hlt32", "val13i1", "val13i2", "val13i6",  "val13i8",  "val13i3", "val13i4", "val13i5", "val13i7", "val13i9"
                        ))
        
# Pfad zum Skript (relativ zum Quarto-Dokument)
skript <- here::here("slides", "scripts", "freda_clean.R")
# Skript ausführen und den erstellten Datensatz 'freda_clean' verfügbar machen
source(skript, local = TRUE)
```


<style>
body {
  color: #222;
}
.intro-text {
  background-color: #eef3f7;
  border-left: 4px solid #4a7ba6;
  padding: 10px 16px;
  margin-bottom: 22px;
  font-weight: 600;
}
.frage-block {
  display: flex;
  align-items: flex-start;
  gap: 14px;
  margin-bottom: 18px;
}
.frage-nr {
  flex: 0 0 auto;
  background-color: #2c5f7c;
  color: white;
  font-weight: bold;
  padding: 6px 12px;
  border-radius: 4px;
}
.frage-text {
  font-weight: 600;
}

/* Tabelle: prozentuale Spaltenbreiten sorgen dafuer, dass der Browser
   die Itemtexte je nach verfuegbarer Breite (Desktop vs. Handy)
   unterschiedlich umbricht - wie bei einer normalen kable()-HTML-Tabelle. */
.likert-table {
  width: 100%;
}
.likert-table th,
.likert-table td {
  overflow-wrap: break-word;
  word-wrap: break-word;
  hyphens: auto;
  vertical-align: middle;
}
.likert-table thead th {
  font-size: 0.85rem;
  text-align: center;
  vertical-align: bottom;
  background-color: #f5f5f5;
}

/* Radiobuttons optisch als Kaestchen darstellen (wie im Papierfragebogen),
   technisch aber weiterhin exklusiv pro Zeile (name-Gruppierung je Item) */
.likert-cell {
  display: flex;
  justify-content: center;
  align-items: center;
  margin: 0;
  cursor: pointer;
}
.likert-cell input[type="radio"] {
  appearance: none;
  -webkit-appearance: none;
  width: 18px;
  height: 18px;
  border: 1.5px solid #555;
  border-radius: 2px;
  position: relative;
  cursor: pointer;
  margin: 0;
}
.likert-cell input[type="radio"]:checked {
  background-color: #2c5f7c;
  border-color: #2c5f7c;
}
.likert-cell input[type="radio"]:checked::after {
  content: "\2713";
  color: white;
  font-size: 13px;
  line-height: 1;
  position: absolute;
  top: 1px;
  left: 2px;
}
.likert-table tbody tr:nth-child(odd) {
  background-color: #fafafa;
}

@media (max-width: 700px) {
  .likert-table th,
  .likert-table td {
    font-size: 0.75rem;
    padding: 5px 3px !important;
  }
  .likert-cell input[type="radio"] {
    width: 15px;
    height: 15px;
  }
}
</style>

<p class="intro-text">
Der letzte Teil dieser Befragung beschäftigt sich mit Ihren Einstellungen und
Werten. Dies ist sehr wichtig, damit wir Ihre Ansichten über Familie und
Beziehungen besser verstehen können.
</p>

<div class="frage-block">
  <span class="frage-nr">129</span>
  <span class="frage-text">
    Über die Aufgaben von Müttern und Vätern gibt es verschiedene Meinungen.
    Inwieweit stimmen Sie jeder der folgenden Aussagen zu beziehungsweise
    nicht zu?
  </span>
</div>

```{r , cache = TRUE}
#| label: item-table

# Item-Wortlaut in Fragebogenreihenfolge; var verweist auf die Variable
# in freda_clean (siehe slides/scripts/freda_clean.R), damit sich das
# Faksimile eindeutig den val13-Items zuordnen laesst.
items <- tribble(
  ~var,      ~text,
  "val13i1", "Eine Vollzeit erwerbstätige Mutter kann zu ihrem Kleinkind normalerweise ein genauso inniges Verhältnis haben wie eine Mutter, die nicht berufstätig ist.",
  "val13i2", "Die beste Arbeitsteilung in einer Familie ist, dass beide Eltern Vollzeit arbeiten und sich gleichermaßen um den Haushalt und die Kinder kümmern.",
  "val13i3", "Ein Kleinkind wird sicherlich darunter leiden, wenn seine Mutter berufstätig ist.",
  "val13i4", "Es ist für alle Beteiligten viel besser, wenn der Mann voll im Berufsleben steht und die Frau zu Hause bleibt und sich um den Haushalt und die Kinder kümmert.",
  "val13i5", "Es ist für ein Kind sogar gut, wenn seine Mutter berufstätig ist und sich nicht nur auf den Haushalt konzentriert.",
  "val13i6", "Ein Vollzeit erwerbstätiger Vater kann sich nicht ausreichend um seine Kinder kümmern.",
  "val13i7", "Auch wenn beide Eltern erwerbstätig sind, ist es besser, wenn die Verantwortung für den Haushalt und die Kinder hauptsächlich bei der Frau liegt.",
  "val13i8", "Ein Vollzeit erwerbstätiger Vater kann zu seinem Kleinkind normalerweise ein genauso inniges Verhältnis haben wie ein Vater, der nicht berufstätig ist.",
  "val13i9", "In einer Familie kann auch der Mann für den Haushalt und die Kinder verantwortlich sein, während die Frau Vollzeit erwerbstätig ist."
)

response_options <- c(
  "Stimme überhaupt nicht zu",
  "Stimme eher nicht zu",
  "Weder noch",
  "Stimme eher zu",
  "Stimme voll zu"
)

# Radiobutton in ein <label> eingebettet, damit die ganze Zelle klickbar ist;
# name = Itemvariable sorgt fuer exklusive Auswahl pro Zeile (Likert-Logik)
make_radio_cell <- function(row_id, value, aria_label) {
  sprintf(
    '<label class="likert-cell"><input type="radio" name="%s" value="%d" aria-label="%s"></label>',
    row_id, value, aria_label
  )
}

radio_cols <- map(seq_along(response_options), function(opt) {
  map2_chr(items$var, response_options[opt], ~ make_radio_cell(.x, opt, .y))
})
names(radio_cols) <- response_options

survey_table <- bind_cols(Aussage = items$text, as_tibble(radio_cols))

survey_table |>
  kable(
    format = "html",
    escape = FALSE,
    align = c("l", rep("c", 5)),
    table.attr = 'class="table likert-table"'
  ) |>
  kable_styling(bootstrap_options = c("striped"), full_width = TRUE) |>
  column_spec(1, width = "38%") |>
  column_spec(2:6, width = "12.4%")
```



## Verteilung der Reaktionen

Wir studieren zunächst die allgemeine Reaktion auf die Items. 

- Gibt es eine allgemeine Tendenz zu einem "konservativen" oder "progressiven" Muster?
- Gibt es Items, die wenig Varianz produzieren? 
- Gibt es Items, die ganz besonders viel Varianz produzieren? 

```{r , cache = TRUE}
# Vorbereitung der Tabelle mit Fragebogenitems als Variablenlabel
freq_table <- freda_clean |>
  select(all_of(val13_items)) |>
  pivot_longer(everything(), names_to = "item", values_to = "antwort") |>
  filter(!is.na(antwort)) |>
  count(item, antwort) |>
  group_by(item) |>
  mutate(pct = round(100 * n / sum(n), 1)) |>
  ungroup() |>
  select(item, antwort, pct) |>
  pivot_wider(names_from = antwort, values_from = pct, values_fill = 0) |>
  mutate(item = factor(item, levels = val13_items)) |>
  arrange(item) |>
  # Hier werden die Fragebogenitems als Variablenlabel eingefügt
  mutate(
    `Fragebogenitem` = case_when(
      item == "val13i1" ~ "Mutter-Kind-Verhältnis (Vollzeit vs. nicht berufstätig)",
      item == "val13i2" ~ "Beste Arbeitsteilung (beide Eltern Vollzeit)",
      item == "val13i3" ~ "Leid des Kleinkinds bei Berufstätigkeit der Mutter",
      item == "val13i4" ~ "Traditionelle Rollenverteilung (Mann Vollzeit, Frau zu Hause)",
      item == "val13i5" ~ "Gut für Kind, wenn Mutter berufstätig ist",
      item == "val13i6" ~ "Unzureichende Kinderbetreuung durch vollzeitberufstätigen Vater",
      item == "val13i7" ~ "Hauptverantwortung Haushalt/Kinder bei Frau (trotz beider Eltern berufstätig)",
      item == "val13i8" ~ "Vater-Kind-Verhältnis (Vollzeit vs. nicht berufstätig)",
      item == "val13i9" ~ "Mann kann Verantwortung für Haushalt/Kinder übernehmen (Frau Vollzeit)"
    ),
    .before = item
  ) |>
  select(-item)

# Ausgabe der Tabelle
freq_table |>
  kable(
    digits = 1,
    align = c("l", rep("r", 5)),
    caption = "Relative Häufigkeiten (%) der Antwortkategorien je Item (nur gültige Antworten)"
  ) |>
  kable_styling(bootstrap_options = c("striped", "condensed"), full_width = FALSE)

```


## Geschlechtsspezifische Differenzen der Reaktionen

Wir analysieren nun, ob es geschlechtsspezifische Differenzen in den Reaktionen gibt. 

- Im ersten Graph sehen Sie geschlechtsspezifische Differenzen relativer Häufigkeiten auf die Itemreaktionen. 
- Der zweite Graph trägt $\hat{\beta}$-Koeffizienten bivariater Regressionen mit den Items als Outcome und dem Geschlecht als erklärende Variable ab. 

Welche Muster können Sie erkennen? 


```{r, cache = TRUE}
library(tidyverse)
library(ggplot2)

# 1. Daten vorbereiten
gender_diff_data <- freda_clean |>
  select(all_of(val13_items), sex) |>
  filter(!is.na(sex)) |>
  pivot_longer(
    cols = -sex,
    names_to = "item",
    values_to = "antwort_raw"
  ) |>
  mutate(
    antwort = as.factor(antwort_raw),
    sex = factor(sex, levels = c("Männlich", "Weiblich"))
  ) |>
  filter(!is.na(antwort))

# 2. Relative Häufigkeiten berechnen
gender_diff_plot_data <- gender_diff_data |>
  group_by(sex, item) |>
  mutate(n_total = n()) |>
  ungroup() |>
  group_by(sex, item, antwort) |>
  summarise(
    n = n(),
    pct = round(100 * n / first(n_total), 1)
  ) |>
  ungroup() |>
  mutate(
    item_label = case_when(
      item == "val13i1" ~ "Mutter-Kind Verhältnis (Vollzeit vs. nicht berufstätig)",
      item == "val13i2" ~ "Beste Arbeitsteilung (beide Eltern Vollzeit)",
      item == "val13i3" ~ "Kind leidet bei Berufstätigkeit (der Mutter)",
      item == "val13i4" ~ "Traditionelle Rollenverteilung",
      item == "val13i5" ~ "Gut für Kind, wenn Mutter berufstätig ist",
      item == "val13i6" ~ "Vater unzureichend für Kinderbetreuung",
      item == "val13i7" ~ "Hauptverantwortung bei der Frau",
      item == "val13i8" ~ "Vater-Kind Verhältnis (Vollzeit vs. nicht berufstätig)",
      item == "val13i9" ~ "Mann übernimmt Verantwortung (für Haushalt/Kinder)"
    )
  )

# 3. Plots erstellen (vertikal untereinander, gruppierte Balken)
plots <- gender_diff_plot_data |>
  group_by(item_label) |>
  group_split() |>
  map(~ {
    ggplot(.x, aes(
      x = antwort,  # Antwortkategorien (horizontal)
      y = pct,
      fill = sex
    )) +
      geom_col(
        position = position_dodge(width = 0.8),  # Gruppierte Balken
        width = 0.7,
        color = "black",
        alpha = 0.9
      ) +
      geom_text(
        aes(label = ifelse(pct >= 5, paste0(pct, "%"), "")),
        position = position_dodge(width = 0.8),
        vjust = -0.5,
        size = 3.5,
        color = "black",
        fontface = "bold"
      ) +
      labs(
        title = .x$item_label[1],
        x = "Antwortkategorie",
        y = "Relative Häufigkeit (%)",
        fill = "Geschlecht"
      ) +
      scale_fill_manual(values = c("Männlich" = "#1f77b4", "Weiblich" = "#ff7f0e")) +
      scale_y_continuous(expand = expansion(mult = c(0, 0.1))) +
      theme_minimal() +
      theme(
        axis.text.x = element_text(angle = 45, hjust = 1, size = 10),
        plot.title = element_text(size = 12, face = "bold")
      )
  })

# 4. Plots anzeigen (oder speichern)
walk(plots, print)
```

```{r , cache = TRUE}

# Kurzvarianten der Fragebogenitems erstellen
item_labels_short <- c(
  "val13i1" = "Mutter-Kind Verhältnis",
  "val13i2" = "Arbeitsteilung ideal",
  "val13i3" = "Kind leidet bei Berufstätigkeit",
  "val13i4" = "Traditionelle Rollen",
  "val13i5" = "Mutter berufstätig gut für Kind",
  "val13i6" = "Vater unzureichend für Kinder",
  "val13i7" = "Hauptverantwortung bei Frau",
  "val13i8" = "Vater-Kind Verhältnis",
  "val13i9" = "Mann übernimmt Verantwortung"
)


# Vorbereitung der Regressionsergebnisse
reg_results <- map_dfr(val13_items, function(v) {
  dat <- freda_clean |>
    transmute(y = as.numeric(.data[[v]]), sex = sex) |>
    filter(!is.na(y), !is.na(sex))

  model <- lm(y ~ sex, data = dat)
  tidy(model, conf.int = TRUE) |>
    mutate(item = v, n = nobs(model))
})

# Koeffizienten extrahieren
reg_coefs <- reg_results |>
  mutate(
    term = if_else(term == "(Intercept)", "Intercept", "Weiblich"),
    item_short = unlist(item_labels_short[item])
  ) |>
  filter(term == "Weiblich") |> # Nur den Effekt von "Weiblich" interessiert uns
  select(item_short, estimate, conf.low, conf.high)

# Coefficient Plot erstellen
library(ggplot2)
library(dplyr)

ggplot(reg_coefs, aes(x = item_short, y = estimate)) +
  geom_point(size = 3) +
  geom_errorbar(aes(ymin = conf.low, ymax = conf.high), width = 0.2) +
  geom_hline(yintercept = 0, linetype = "dashed", color = "red") +
  coord_flip() + # Für bessere Lesbarkeit
  labs(
    title = "Einfluss des Geschlechts (Ref.: Mann) auf Skalenwert",
    x = "Item (Kurzvarianten)",
    y = "Regressionskoeffizient (β)"
  ) +
  theme_minimal() +
  theme(axis.text.y = element_text(size = 8))

```


## Alles hängt mit allem zusammen

Im Folgenden sehen sie Korrelationen aller Items untereinander. Gibt es "Cluster" -- d.h. Items, die besonders stark miteinander korrelieren -- und was würden diese bedeuten? 

```{r , cache = TRUE}

# Korrelationsmatrix mit Kurzvarianten
cor_mat <- freda_clean |>
  select(all_of(val13_items)) |>
  mutate(across(everything(), as.numeric)) |>
  cor(use = "pairwise.complete.obs") |>
  round(2)

# Untere Dreiecksmatrix erstellen
cor_mat[upper.tri(cor_mat)] <- ""

cor_mat |>
  as.data.frame() |>
  tibble::rownames_to_column("Item") |>
  mutate(Item = unlist(item_labels_short[Item])) |>
  kable(
    digits = 2,
    align = c("l", rep("r", 9)),
    row.names = FALSE,
    na = "",
    caption = "Korrelationsmatrix der val13-Items (untere Dreiecksmatrix, Kurzvarianten)"
  ) |>
  kable_styling(bootstrap_options = c("striped", "condensed"), full_width = FALSE)

```


## Latente Faktoren

Im Folgenden sehen Sie Faktorenanalyse mit einem, zwei und drei Faktoren. 

- Welches Modell präferieren Sie und warum? 
- Wie können wir die latenten Faktoren/Dimensionen bezeichnen? 
- Wie könnten wir die Validität dieser Modellierung überprüfen? 

### Eine Dimension elterlicher Werte? 
```{r , cache = TRUE}
# 1️⃣ DataFrame bereinigen: Nur Zeilen behalten, in denen alle relevanten Variablen KEIN Missing haben
val13_items <- c("val13i1", "val13i2", "val13i6", "val13i8",
                 "val13i3", "val13i4", "val13i5", "val13i7", "val13i9")
df23 <- freda_clean %>%
  select(c("val13i1", "val13i2", "val13i6", "val13i8",
                 "val13i3", "val13i4", "val13i5", "val13i7", "val13i9", 
           "sex", "age", "east", "sat3", "sat6", "pstat",  
                        "reldur", "voctrain")) %>%
  na.omit(df23) %>%
  mutate_at(val13_items, as.numeric)

# 2️⃚ Faktoranalyse auf dem bereinigten Datensatz durchführen
model <- ' f1 =~ val13i1 + val13i2 + val13i3 + val13i4 + val13i5 + val13i6 + val13i7 + val13i8 + val13i9'
fit <- cfa(model = model, data = df23)

labels <- list(val13i1 = "Mutter-Kind Verhältnis (Vollzeit vs. nicht berufstätig)",
               val13i2 = "Beide Vollzeit & Haushalt", 
               val13i3 = "Kleinkind leidet bei Berufstätigkeit der Mutter", 
               val13i4 = "Traditionelle Rollenverteilung", 
               val13i5 = "Mutter berufstätig gut für Kind", 
               val13i6 = "Vollzeit Vater unzureichend für Kinderbetreuung",
               val13i7 = "Kinderbetreeung Frauensache auch bei Doppelerwerb",
               val13i8 = "Vater-Kind Verhältnis (Vollzeit vs. nicht berufstätig)",
               val13i9 = "reverse traditionelle Rollenverteilung",
               f1 = "F1", 
               f2 = "F2", 
               f3 = "F3", 
               gf = "GF")

# Faktorscores aus model2 extrahieren (Returns Matrix mit zwei Spalten)
fscores_model <- lavPredict(fit)

# Faktorscores als neue Spalten zum DataFrame hinzufügen
df23 <- df23 %>%
  mutate(
    f1_score = as.numeric(fscores_model[, 1]),  # Faktor 1: "Versorgung im Äußeren"
  ) %>%
  mutate(
    f1_score = if_else(is.na(f1_score), NA_real_, f1_score)
  )       
  
lavaanPlot2(model = fit, include = "covs", labels = labels, 
            graph_options = list(rankdir = "RL"),
            node_options = list( fontname = "Helvetica"),
            edge_options = list(color = "grey"),
            stars = c("latent"), stand = TRUE,
            coef_labels = TRUE)  
```


### Zwei Dimensionen elterlicher Werte?
```{r , cache = TRUE}
# 2️⃚ Faktoranalyse auf dem bereinigten Datensatz durchführen
model2 <- 'f1 =~ val13i1 + val13i2 + val13i3 + val13i5 + val13i6 + val13i8    
           f2 =~ val13i4 + val13i7 + val13i9
          '

fit2 <- cfa(model = model2, data = df23)

lavaanPlot2(model = fit2, labels = labels, 
            graph_options = list(rankdir = "RL"),
            node_options = list( fontname = "Helvetica"),
            edge_options = list(color = "grey"),
            stars = c("latent"), stand = TRUE,
            coef_labels = TRUE)  
```


### Drei Dimensionen elterlicher Werte?
```{r , cache = TRUE}
# 2️⃚ Faktoranalyse auf dem bereinigten Datensatz durchführen
model3 <- 'f1 =~ val13i1 + val13i2 + val13i8  
           f2 =~ val13i4 + val13i7 + val13i9
           f3 =~ val13i3 + val13i5 + val13i6
           gf =~ f1 + f2 + f3
          '

fit3 <- cfa(model = model3, data = df23)

lavaanPlot2(model = fit3, labels = labels, 
            graph_options = list(rankdir = "RL"),
            node_options = list( fontname = "Helvetica"),
            edge_options = list(color = "grey"),
            stars = c("latent"), stand = TRUE,
            coef_labels = TRUE)  
```


```{r , cache = TRUE}
kable(anova(fit,fit2, fit3),
             caption = "Vergleich der Modellanpassungen",
             digits = 2,
             align = c("l", rep("r", 7))) %>%
  kableExtra::kable_styling(bootstrap_options = c("striped", "hover", "condensed"),
                           font_size = 18) 
```


