---
title: "Fragebogen-Faksimile: Werte zu Elternschaft und Erwerbstätigkeit"
subtitle: "Item-Batterie val13i1–val13i9 (FReDA-Fragebogen, Frage 129)"
lang: de
format:
  html:
    self-contained: true
    fontsize: 1em
    mainfont: sans-serif
editor: source
execute:
  echo: false
  warning: false
  message: false
---

```{r}
#| label: setup
library(dplyr)
library(purrr)
library(tibble)
library(knitr)
library(kableExtra)
```

<style>
body {
  color: #222;
}
.intro-text {
  background-color: #eef3f7;
  border-left: 4px solid #4a7ba6;
  padding: 10px 16px;
  margin-bottom: 22px;
  font-weight: 600;
}
.frage-block {
  display: flex;
  align-items: flex-start;
  gap: 14px;
  margin-bottom: 18px;
}
.frage-nr {
  flex: 0 0 auto;
  background-color: #2c5f7c;
  color: white;
  font-weight: bold;
  padding: 6px 12px;
  border-radius: 4px;
}
.frage-text {
  font-weight: 600;
}

/* Tabelle: prozentuale Spaltenbreiten sorgen dafuer, dass der Browser
   die Itemtexte je nach verfuegbarer Breite (Desktop vs. Handy)
   unterschiedlich umbricht - wie bei einer normalen kable()-HTML-Tabelle. */
.likert-table {
  width: 100%;
}
.likert-table th,
.likert-table td {
  overflow-wrap: break-word;
  word-wrap: break-word;
  hyphens: auto;
  vertical-align: middle;
}
.likert-table thead th {
  font-size: 0.85rem;
  text-align: center;
  vertical-align: bottom;
  background-color: #f5f5f5;
}

/* Radiobuttons optisch als Kaestchen darstellen (wie im Papierfragebogen),
   technisch aber weiterhin exklusiv pro Zeile (name-Gruppierung je Item) */
.likert-cell {
  display: flex;
  justify-content: center;
  align-items: center;
  margin: 0;
  cursor: pointer;
}
.likert-cell input[type="radio"] {
  appearance: none;
  -webkit-appearance: none;
  width: 18px;
  height: 18px;
  border: 1.5px solid #555;
  border-radius: 2px;
  position: relative;
  cursor: pointer;
  margin: 0;
}
.likert-cell input[type="radio"]:checked {
  background-color: #2c5f7c;
  border-color: #2c5f7c;
}
.likert-cell input[type="radio"]:checked::after {
  content: "\2713";
  color: white;
  font-size: 13px;
  line-height: 1;
  position: absolute;
  top: 1px;
  left: 2px;
}
.likert-table tbody tr:nth-child(odd) {
  background-color: #fafafa;
}

@media (max-width: 700px) {
  .likert-table th,
  .likert-table td {
    font-size: 0.75rem;
    padding: 5px 3px !important;
  }
  .likert-cell input[type="radio"] {
    width: 15px;
    height: 15px;
  }
}
</style>

<p class="intro-text">
Der letzte Teil dieser Befragung beschäftigt sich mit Ihren Einstellungen und
Werten. Dies ist sehr wichtig, damit wir Ihre Ansichten über Familie und
Beziehungen besser verstehen können.
</p>

<div class="frage-block">
  <span class="frage-nr">129</span>
  <span class="frage-text">
    Über die Aufgaben von Müttern und Vätern gibt es verschiedene Meinungen.
    Inwieweit stimmen Sie jeder der folgenden Aussagen zu beziehungsweise
    nicht zu?
  </span>
</div>

```{r}
#| label: item-table

# Item-Wortlaut in Fragebogenreihenfolge; var verweist auf die Variable
# in freda_clean (siehe slides/scripts/freda_clean.R), damit sich das
# Faksimile eindeutig den val13-Items zuordnen laesst.
items <- tribble(
  ~var,      ~text,
  "val13i1", "Eine Vollzeit erwerbstätige Mutter kann zu ihrem Kleinkind normalerweise ein genauso inniges Verhältnis haben wie eine Mutter, die nicht berufstätig ist.",
  "val13i2", "Die beste Arbeitsteilung in einer Familie ist, dass beide Eltern Vollzeit arbeiten und sich gleichermaßen um den Haushalt und die Kinder kümmern.",
  "val13i3", "Ein Kleinkind wird sicherlich darunter leiden, wenn seine Mutter berufstätig ist.",
  "val13i4", "Es ist für alle Beteiligten viel besser, wenn der Mann voll im Berufsleben steht und die Frau zu Hause bleibt und sich um den Haushalt und die Kinder kümmert.",
  "val13i5", "Es ist für ein Kind sogar gut, wenn seine Mutter berufstätig ist und sich nicht nur auf den Haushalt konzentriert.",
  "val13i6", "Ein Vollzeit erwerbstätiger Vater kann sich nicht ausreichend um seine Kinder kümmern.",
  "val13i7", "Auch wenn beide Eltern erwerbstätig sind, ist es besser, wenn die Verantwortung für den Haushalt und die Kinder hauptsächlich bei der Frau liegt.",
  "val13i8", "Ein Vollzeit erwerbstätiger Vater kann zu seinem Kleinkind normalerweise ein genauso inniges Verhältnis haben wie ein Vater, der nicht berufstätig ist.",
  "val13i9", "In einer Familie kann auch der Mann für den Haushalt und die Kinder verantwortlich sein, während die Frau Vollzeit erwerbstätig ist."
)

response_options <- c(
  "Stimme überhaupt nicht zu",
  "Stimme eher nicht zu",
  "Weder noch",
  "Stimme eher zu",
  "Stimme voll zu"
)

# Radiobutton in ein <label> eingebettet, damit die ganze Zelle klickbar ist;
# name = Itemvariable sorgt fuer exklusive Auswahl pro Zeile (Likert-Logik)
make_radio_cell <- function(row_id, value, aria_label) {
  sprintf(
    '<label class="likert-cell"><input type="radio" name="%s" value="%d" aria-label="%s"></label>',
    row_id, value, aria_label
  )
}

radio_cols <- map(seq_along(response_options), function(opt) {
  map2_chr(items$var, response_options[opt], ~ make_radio_cell(.x, opt, .y))
})
names(radio_cols) <- response_options

survey_table <- bind_cols(Aussage = items$text, as_tibble(radio_cols))

survey_table |>
  kable(
    format = "html",
    escape = FALSE,
    align = c("l", rep("c", 5)),
    table.attr = 'class="table likert-table"'
  ) |>
  kable_styling(bootstrap_options = c("striped"), full_width = TRUE) |>
  column_spec(1, width = "38%") |>
  column_spec(2:6, width = "12.4%")
```

<p style="font-size: 0.8rem; color: #666; margin-top: 10px;">
Hinweis: Die Reihenfolge der Aussagen entspricht den Variablen
<code>val13i1</code> bis <code>val13i9</code> in <code>freda_clean</code>
(siehe <code>slides/scripts/freda_clean.R</code> und
<code>slides/scripts/val13_analysis.R</code>).
</p>
