---
title: "Übung: Inferenzstatistik"
author: "Andreas Haupt, Sophia Horn"
format: 
  html: 
    fontsize: 1em
    mainfont: sans-serif
    number-sections: true
    number-depth: 2
    table-of-contents: true
    section-divs: true
    code-block-bg: "#76b5c5"
    highlight-style: monochrome
    mermaid:
      theme: neutral
editor: source
execute: 
  cache: true
  echo: false
  warning: false
  message: false
---

```{r setup, cache = TRUE}
library(dplyr)
library(ggplot2)
library(forcats)
library(haven)
library(tidyverse)
library(knitr)
library(kableExtra)
library(broom)

freda <-  read_dta("C:/Daten/FReDA v6.0.0/R-Data/fredav6.dta", 
        col_select = c("welle", "id", "pid", "sample", "sex", "age", "east", "sat3", "sat2", "sat6", "pstat", "sin3i1", "sin3i2", "sin11",
                        "reldur", "voctrain", "hlt32", "pa18i2", 
        "val13i1", "val13i2", "val13i6",  "val13i8",  "val13i3", "val13i4", "val13i5", "val13i7", "val13i9", "val10i1", "val10i2", "val10i3", "val10i4", "val10i5", "sd67", "cohort", "cla25", "val1i10"
                        )
                        ) 

# Pfad zum Skript (relativ zum Quarto-Dokument)
skript <- here::here("slides", "scripts", "freda_clean.R")
# Skript ausführen und den erstellten Datensatz 'freda_clean' verfügbar machen
source(skript, local = TRUE)

# Vorbereitung: Erstelle bereinigten Datensatz für Übungen
# Nutze cla25 (Beziehungsqualität 0-10), val1i10 (Zustimmung), sex, age, east, pstat
exercise_data <- freda_clean |>
  select(cla25, sex, val1i10, age, east, pstat) |>
  mutate(
    # Konvertiere zu numerisch
    cla25 = as.numeric(cla25),
    sex = as.factor(sex),
    val1i10 = as.numeric(val1i10),
    age = as.numeric(age),
    east = as.numeric(east),
    pstat = as.numeric(pstat)
  ) |>
  # Entferne ungültige Codes für cla25 und val1i10 (< 0)
  filter(cla25 >= 0, val1i10 > 0) |>
  # Konvertiere val1i10 zu Faktor mit Referenzkategorie "Weder noch" (3)
  mutate(
    val1i10 = factor(val1i10, 
                     levels = c(3, 1, 2, 4, 5), 
                     labels = c("Weder noch", "Stimme überhaupt nicht zu", 
                               "Stimme eher nicht zu", "Stimme eher zu", "Stimme voll zu"))
  ) |>
  drop_na()
```

# War bei den Eltern alles gut?

## Datensatz
Im Folgenden sehen Sie eine zufällige Stichprobe von 20 Personen aus dem FReDA-Datensatz mit den Variablen:

- Eingeschätzte Beziehungsqualität zwischen leiblichen Eltern in der eigenen Kindheit (0 "Sehr schlecht" - 10 "Sehr gut")
- Geschlecht
- Zustimmung zur Aussage: Scheidung ist in Ordnung
- Alter 
- Herkunft aus Ostdeutschland 

```{r table-sample}

# Setze seed für reproduzierbare Stichprobenziehung
set.seed(8789)

# Erstelle eine zufällige Stichprobe von 20 Personen
sample_data <- exercise_data |>
  slice_sample(n = 20)

# Berechne Mittelwert und Standardabweichung für numerische Variablen
summary_stats <- exercise_data |>
  summarise(
    across(c(cla25, age), list(
      Mean = ~mean(., na.rm = TRUE),
      SD = ~sd(., na.rm = TRUE)
    ))
  )

# Erstelle Tabelle mit den 20 Personen
display_table <- sample_data |>
  mutate(
    ID = as.character(row_number()),
    sex = as.character(sex),
    val1i10 = as.character(val1i10),
    cla25 = as.character(as.integer(round(cla25, 0))),
    age = as.character(as.integer(age)),
    east = as.character(as.integer(east))
  ) |>
  select(ID, cla25, sex, val1i10, age, east) |>
  bind_rows(
    tibble(
      ID = "Mittelwert",
      cla25 = sprintf("%.2f", summary_stats$cla25_Mean),
      sex = "",
      val1i10 = "",
      age = sprintf("%.1f", summary_stats$age_Mean),
      east = ""
    ),
    tibble(
      ID = "SD",
      cla25 = sprintf("%.2f", summary_stats$cla25_SD),
      sex = "",
      val1i10 = "",
      age = sprintf("%.1f", summary_stats$age_SD),
      east = ""
    )
  )

kable(display_table,
      format = "html",
      caption = "Tabelle 1: Zufallsstichprobe von 20 Personen mit deskriptiven Statistiken",
      col.names = c("ID", "Beziehung der Eltern", "Geschlecht", "Scheidung ist in Ordnung", "Alter", "Ost")) |>
  kable_styling()
```

1. Berechnen Sie für die eingeschätzte Beziehungsqualität und das Alter in der 20er-Stichprobe jeweils ein 95%-Konfidenzintervall. 

2. Berechnen Sie das Odds-Ratio, auf die Aussage "Scheidung ist in Ordnung" voll zuzustimmen im Gegensatz zu allen anderen Antwortreaktionen, wenn man die Beziehungsqualität der Eltern mit weniger als 8 bewertet.  