---
title: "Odds Ratio Konfidenzintervall - Beispiel Freundschaft Plus"
subtitle: "Schritt-für-Schritt Berechnung für Studierende"
format: html
---

```{r setup, include=FALSE}
library(knitr)
library(dplyr)
library(kableExtra)

# Laden Sie die Daten
source("../graph-boxenstopp.R")
```

## Die 2×2 Kontingenztabelle

Zunächst betrachten wir die Häufigkeitsverteilung von "Freundschaft Plus" nach Geschlecht:

```{r table, echo=FALSE}
tabelle_kable <- data.frame(
  " " = c("Weiblich", "Männlich", "Gesamt"),
  "Freundschaft Plus" = c(828, 711, 1539),
  "Nicht Freundschaft Plus" = c(7928, 7929, 15857),
  "Gesamt" = c(8756, 8640, 17396),
  check.names = FALSE
)

kable(tabelle_kable, 
      caption = "2×2 Kontingenztabelle: Freundschaft Plus nach Geschlecht",
      align = "lrrrr") %>%
  kable_styling(bootstrap_options = "striped", full_width = FALSE)
```

**Notation für die Berechnung:**
- a = 828 (Frauen in Freundschaft Plus)
- b = 7928 (Frauen nicht in Freundschaft Plus)
- c = 711 (Männer in Freundschaft Plus)
- d = 7929 (Männer nicht in Freundschaft Plus)

---

## Schritt 1: Odds für jedes Geschlecht berechnen

Die **Odds** ist das Verhältnis der Wahrscheinlichkeit eines Ereignisses zur Wahrscheinlichkeit, dass es nicht eintritt.

### Odds für Frauen
$$\text{Odds}_{\text{Frauen}} = \frac{\text{Frauen in FP}}{\text{Frauen nicht in FP}} = \frac{828}{7928} = 0.1044$$

**Interpretation:** Von 100 Frauen, die nicht in "Freundschaft Plus" sind, haben etwa 10 Frauen diese Beziehungsform.

### Odds für Männer
$$\text{Odds}_{\text{Männer}} = \frac{\text{Männer in FP}}{\text{Männer nicht in FP}} = \frac{711}{7929} = 0.0897$$

**Interpretation:** Von 100 Männern, die nicht in "Freundschaft Plus" sind, haben etwa 9 Männer diese Beziehungsform.

---

## Schritt 2: Odds Ratio berechnen

Die **Odds Ratio** vergleicht die Odds zwischen den beiden Gruppen:

$$\text{OR} = \frac{\text{Odds}_{\text{Frauen}}}{\text{Odds}_{\text{Männer}}} = \frac{0.1044}{0.0897} = 1.165$$

**Interpretation:** Frauen haben eine **1.16-mal höhere Odds**, in "Freundschaft Plus" zu sein als Männer.

---

## Schritt 3: Logarithmus nehmen

Für die Konfidenzintervall-Berechnung transformieren wir auf die logarithmische Skala:

$$\log(\text{OR}) = \log(1.165) = 0.1525$$

**Warum Logarithmus?**
- Das Konfidenzintervall ist auf der log-Skala *symmetrisch*
- Die Normalverteilungs-Annahme passt besser
- Nach der Berechnung transformieren wir zurück mit exp()

---

## Schritt 4: Standardfehler des log(OR)

Der Standardfehler quantifiziert, wie genau unsere Schätzung ist:

$$SE[\log(\text{OR})] = \sqrt{\frac{1}{a} + \frac{1}{b} + \frac{1}{c} + \frac{1}{d}}$$

### Berechnung im Detail:

$$SE[\log(\text{OR})] = \sqrt{\frac{1}{828} + \frac{1}{7928} + \frac{1}{711} + \frac{1}{7929}}$$

$$= \sqrt{0.001208 + 0.000126 + 0.001406 + 0.000126}$$

$$= \sqrt{0.002866} = 0.0535$$

**Interpretation:** Mit dieser Genauigkeit schätzen wir das log(OR).

---

## Schritt 5: Kritischer z-Wert für 90% KI — Warum Normalverteilung?

### Das zentrale Problem

Die **Odds Ratio selbst** ist NICHT normalverteilt:
- Sie ist immer positiv (0 bis ∞)
- Sie ist schief (asymmetrisch)
- Das Konfidenzintervall würde asymmetrisch ausfallen

### Die Lösung: Logarithmische Transformation

Durch den **Logarithmus** transformieren wir die Odds Ratio so, dass sie normalverteilt wird:

$$\text{OR} \in (0, \infty) \xrightarrow{\log()} \log(\text{OR}) \in (-\infty, +\infty)$$

Das $\log(\text{OR})$ ist **asymptotisch normalverteilt** — und zwar aufgrund des **Zentralen Grenzwertsatzes**:

> Der SE des log(OR) ist eine Summe von Termen: $SE = \sqrt{\frac{1}{a} + \frac{1}{b} + \frac{1}{c} + \frac{1}{d}}$
>
> Nach dem Zentralen Grenzwertsatz wird die Summe unabhängiger Zufallsvariablen asymptotisch normalverteilt, **unabhängig von ihrer einzelnen Verteilung**.

### Praktische Anwendung

Für größere Stichproben (wie unsere mit n = 17,396) gilt:

$$\frac{\log(\text{OR}) - \log(\text{wahrer OR})}{\text{SE}[\log(\text{OR})]} \sim N(0,1)$$

Daher verwenden wir für ein **90%-Konfidenzintervall** den kritischen Wert $z = 1.645$:

$$P(-1.645 \leq Z \leq 1.645) = 0.90$$

Das bedeutet: 5% der Fläche liegt in jedem Schwanz der Normalverteilung (α/2 = 0.05).

---

## Schritt 6: Konfidenzintervall auf log-Skala berechnen

**Untere Grenze:**
$$\log(\text{OR}) - z \times SE[\log(\text{OR})] = 0.1525 - 1.645 \times 0.0535 = 0.0644$$

**Obere Grenze:**
$$\log(\text{OR}) + z \times SE[\log(\text{OR})] = 0.1525 + 1.645 \times 0.0535 = 0.2405$$

**90%-KI auf log-Skala:** $[0.0644, 0.2405]$

---

## Schritt 7: Zurück transformieren (Exponentialisieren)

Zum Schluss exponentialisieren wir, um auf die OR-Skala zurückzukehren:

**Untere Grenze:**
$$e^{0.0644} = 1.067$$

**Obere Grenze:**
$$e^{0.2405} = 1.272$$

**90%-Konfidenzintervall auf OR-Skala: $[1.07, 1.27]$**

---

## Zusammenfassung & Interpretation

| Statistik | Wert |
|-----------|------|
| Punkt-Schätzung (OR) | 1.16 |
| 90%-Konfidenzintervall | [1.07, 1.27] |

### Was bedeutet das?

✅ **Mit 90% Konfidenz** liegt die wahre Odds Ratio zwischen **1.07 und 1.27**.

✅ Das Intervall enthält **nicht die 1**, daher ist der Unterschied **statistisch signifikant**.

✅ **Frauen haben eine signifikant höhere Wahrscheinlichkeit**, "Freundschaft Plus" zu praktizieren als Männer.

✅ **Die Odds sind für Frauen etwa 1.16-mal höher** als für Männer.

---

## Visuelle Darstellung

```{r plot, echo=FALSE, fig.width=8, fig.height=5}
or_fp <- data.frame(
  category = "Freundschaft Plus",
  or = 1.165,
  ci_lower = 1.067,
  ci_upper = 1.272
)

library(ggplot2)

ggplot(or_fp, aes(x = category, y = or)) +
  geom_hline(yintercept = 1, linetype = "dashed", color = "gray60", linewidth = 1) +
  geom_errorbar(
    aes(ymin = ci_lower, ymax = ci_upper),
    width = 0.2,
    linewidth = 1.5,
    color = "black"
  ) +
  geom_point(size = 6, color = "#FF744E") +
  geom_text(aes(label = "1.16", vjust = -1.5), size = 5, fontface = "bold") +
  geom_text(aes(y = ci_lower, label = "1.07", vjust = 1.5), size = 4, color = "darkgray") +
  geom_text(aes(y = ci_upper, label = "1.27", vjust = -1.2), size = 4, color = "darkgray") +
  scale_y_continuous(limits = c(0.8, 1.5), breaks = seq(0.8, 1.5, 0.1)) +
  labs(
    x = "",
    y = "Odds Ratio (Frauen vs. Männer)",
    title = "Freundschaft Plus: Geschlechtsunterschiede mit 90%-KI"
  ) +
  theme_minimal(base_size = 14) +
  theme(
    axis.text.x = element_blank(),
    axis.ticks.x = element_blank(),
    panel.grid.major.y = element_line(color = "lightgray"),
    panel.grid.major.x = element_blank()
  )
```
