---
title: "Mittelwertdifferenzen & t-Tests"
subtitle: "Sind Frauen systematisch unzufriedener mit dem Singlestatus als Männer?"
format: html
---

```{r setup, include=FALSE}
library(knitr)
library(kableExtra)
library(dplyr)
library(ggplot2)

source("freda_clean.R")
```

## Forschungsfrage

**Sind Frauen innerhalb jeder sin11-Kategorie systematisch unzufriedener mit dem Singlestatus (sat2) als Männer?**

Wir testen dies für jede Beziehungskategorie separat mit unabhängigen t-Tests.

---

## Zusammenfassende Tabelle

```{r table, echo=FALSE}
# Berechne Statistiken für jeden sin11-Wert
ttest_results <- freda_clean %>%
  filter(!is.na(sat2), !is.na(sex), !is.na(sin11)) %>%
  group_by(sin11) %>%
  summarise(
    # Frauen
    mean_f = mean(sat2[sex == "Weiblich"], na.rm = TRUE),
    sd_f = sd(sat2[sex == "Weiblich"], na.rm = TRUE),
    n_f = sum(sex == "Weiblich"),
    
    # Männer
    mean_m = mean(sat2[sex == "Männlich"], na.rm = TRUE),
    sd_m = sd(sat2[sex == "Männlich"], na.rm = TRUE),
    n_m = sum(sex == "Männlich"),
    
    .groups = "drop"
  ) %>%
  mutate(
    # Differenz der Mittelwerte
    mean_diff = mean_f - mean_m,
    
    # Standardfehler der Differenz
    se_diff = sqrt((sd_f^2 / n_f) + (sd_m^2 / n_m)),
    
    # 95% CI
    ci_lower = mean_diff - 1.96 * se_diff,
    ci_upper = mean_diff + 1.96 * se_diff,
    
    sin11_label = case_when(
      sin11 == 1 ~ "Kein Interesse",
      sin11 == 2 ~ "Offen für Beziehung",
      sin11 == 3 ~ "Anbahnende Beziehung",
      sin11 == 4 ~ "On-off-Beziehung",
      sin11 == 5 ~ "Freundschaft Plus",
      sin11 == 6 ~ "Sonstiges",
      TRUE ~ as.character(sin11)
    )
  ) %>%
  select(sin11_label, mean_f, mean_m, mean_diff, sd_f, sd_m, se_diff, ci_lower, ci_upper)

# Erstelle Tabelle für kable()
tabelle_ttest <- ttest_results %>%
  mutate(
    mean_f = round(mean_f, 2),
    mean_m = round(mean_m, 2),
    mean_diff = round(mean_diff, 2),
    sd_f = round(sd_f, 2),
    sd_m = round(sd_m, 2),
    se_diff = round(se_diff, 3),
    ci = paste0("[", round(ci_lower, 2), ", ", round(ci_upper, 2), "]")
  ) %>%
  select(
    "Beziehungskategorie" = sin11_label,
    "MW Frauen" = mean_f,
    "MW Männer" = mean_m,
    "Differenz" = mean_diff,
    "SD Frauen" = sd_f,
    "SD Männer" = sd_m,
    "SE Diff." = se_diff,
    "95%-KI" = ci
  )

kable(tabelle_ttest, 
      caption = "Zufriedenheit mit Singlestatus (sat2) nach Geschlecht und Beziehungskategorie",
      align = "lccccccc") %>%
  kable_styling(bootstrap_options = c("striped", "hover"), 
                full_width = FALSE,
                font_size = 12) %>%
  column_spec(1, bold = TRUE, width = "25%")
```

### Interpretation der Ergebnisse

| Kategorie | Ergebnis |
|-----------|----------|
| **Kein Interesse** | ✓ Signifikant (KI: [0.25, 0.54]) — Frauen zufriedener |
| **Offen für Beziehung** | ✓ Signifikant (KI: [0.40, 0.58]) — Frauen zufriedener |
| **Anbahnende Beziehung** | ✓ Signifikant (KI: [0.24, 0.74]) — Frauen zufriedener |
| **On-off-Beziehung** | ✗ Nicht signifikant (KI: [-0.23, 1.38]) — kein Unterschied |
| **Freundschaft Plus** | ✗ Nicht signifikant (KI: [-0.40, 0.08]) — kein Unterschied |
| **Sonstiges** | ✓ Signifikant (KI: [0.44, 1.35]) — Frauen zufriedener |

**Gesamtkonklusion:** In 4 von 6 Kategorien sind Frauen signifikant zufriedener mit dem Singlestatus als Männer.

---

## Detailliertes Beispiel: "Kein Interesse"

Wir verdeutlichen die Konfidenzintervall-Berechnung Schritt-für-Schritt für die Kategorie "Kein Interesse".

### Schritt 1: Daten zusammenfassen

```
Frauen (n = 1988):
  Mittelwert = 8.02
  SD = 2.00

Männer (n = 1202):
  Mittelwert = 7.62
  SD = 2.10
```

**Datenquelle:** Zufriedenheitsskala sat2 (0-10), gruppiert nach Geschlecht

### Schritt 2: Mittelwertdifferenz berechnen

$$\text{Differenz} = \text{MW}_{\text{Frauen}} - \text{MW}_{\text{Männer}} = 8.02 - 7.62 = 0.395$$

**Interpretation:** Frauen sind im Durchschnitt um 0.40 Punkte (auf 0-10 Skala) zufriedener mit dem Singlestatus.

---

### Schritt 3: Standardfehler der Differenz

Der Standardfehler kombiniert die Varianzen beider Gruppen und berücksichtigt ihre Stichprobengrößen:

$$\text{SE}_{\text{Diff}} = \sqrt{\frac{\text{SD}_{\text{Frauen}}^2}{n_{\text{Frauen}}} + \frac{\text{SD}_{\text{Männer}}^2}{n_{\text{Männer}}}}$$

### Berechnung im Detail:

$$\text{SE}_{\text{Diff}} = \sqrt{\frac{2.00^2}{1988} + \frac{2.10^2}{1202}}$$

$$= \sqrt{\frac{4.00}{1988} + \frac{4.41}{1202}}$$

$$= \sqrt{0.00201 + 0.00367}$$

$$= \sqrt{0.00568} = 0.0753$$

**Was bedeutet das?**
- Der Standardfehler ist klein (0.0753), weil wir große Stichproben haben
- Bei kleineren Stichproben würde der SE größer sein und das KI breiter

---

### Schritt 4: Kritischer z-Wert für 95%-KI

Für ein **95%-Konfidenzintervall** verwenden wir $z = 1.96$ aus der Standard-Normalverteilung:

$$P(-1.96 \leq Z \leq 1.96) = 0.95$$

**Warum Normalverteilung?**

Auch hier greift der **Zentrale Grenzwertsatz**: Die Differenz zweier Mittelwerte ist asymptotisch normalverteilt, unabhängig davon, wie die zugrunde liegenden Variablen verteilt sind.

Mit großen Stichproben (n₁ = 1988, n₂ = 1202) ist die Normalverteilung eine ausgezeichnete Approximation.

---

### Schritt 5: Konfidenzintervall berechnen

**Untere Grenze:**
$$\text{Differenz} - z \times \text{SE}_{\text{Diff}} = 0.395 - 1.96 \times 0.0753 = 0.395 - 0.147 = 0.247$$

**Obere Grenze:**
$$\text{Differenz} + z \times \text{SE}_{\text{Diff}} = 0.395 + 1.96 \times 0.0753 = 0.395 + 0.147 = 0.543$$

**95%-Konfidenzintervall: [0.25, 0.54]**

---

### Schritt 6: Interpretation

Mit **95% Konfidenz** liegt die wahre Mittelwertdifferenz zwischen **0.25 und 0.54 Punkten**.

**Entscheidend:**
- Das Konfidenzintervall **enthält NICHT die 0**
- Dies bedeutet, der Unterschied ist **statistisch signifikant** auf dem 5%-Niveau
- Frauen sind **nachweislich zufriedener** mit dem Singlestatus als Männer in dieser Kategorie

---

## Visualisierung aller t-Tests

```{r plot, echo=FALSE, fig.width=10, fig.height=6}
ttest_results_plot <- ttest_results %>%
  mutate(
    sin11_label = factor(sin11_label, levels = c(
      "Kein Interesse",
      "Offen für Beziehung",
      "Anbahnende Beziehung",
      "On-off-Beziehung",
      "Freundschaft Plus",
      "Sonstiges"
    )),
    signifikant = ifelse((ci_lower > 0 | ci_upper < 0), "ja", "nein")
  )

ggplot(ttest_results_plot, aes(x = sin11_label, y = mean_diff, color = signifikant)) +
  geom_hline(yintercept = 0, linetype = "dashed", color = "gray60", linewidth = 1) +
  geom_errorbar(
    aes(ymin = ci_lower, ymax = ci_upper),
    width = 0.2,
    linewidth = 1
  ) +
  geom_point(size = 5) +
  geom_text(
    aes(label = round(mean_diff, 2)),
    vjust = -1.5,
    size = 4,
    fontface = "bold",
    color = "black"
  ) +
  scale_color_manual(
    values = c("ja" = "#FF744E", "nein" = "#75AADB"),
    labels = c("ja" = "Signifikant", "nein" = "Nicht signifikant")
  ) +
  labs(
    x = "Beziehungskategorie",
    y = "Mittelwertdifferenz (Frauen - Männer)",
    title = "Geschlechtsunterschiede in der Zufriedenheit mit Singlestatus",
    subtitle = "95%-Konfidenzintervalle | Positive Werte: Frauen zufriedener | Negative Werte: Männer zufriedener",
    color = ""
  ) +
  theme_minimal(base_size = 12) +
  theme(
    axis.text.x = element_text(angle = 45, hjust = 1, size = 11),
    axis.text.y = element_text(size = 11),
    plot.title = element_text(size = 15, face = "bold", margin = margin(b = 5)),
    plot.subtitle = element_text(size = 10, color = "gray50", margin = margin(b = 10)),
    legend.position = "top",
    panel.grid.major.y = element_line(color = "lightgray", linewidth = 0.3),
    panel.grid.major.x = element_blank()
  )
```

---

## Annahmen des t-Tests

Der unabhängige t-Test basiert auf folgenden Annahmen:

1. **Unabhängigkeit:** Frauen und Männer sind unabhängige Stichproben ✓
2. **Normalverteilung:** sat2 sollte normalverteilt sein (mit n > 1000 ist dies nicht kritisch) ✓
3. **Homogenität der Varianzen:** Die Varianzen sollten ähnlich sein (wir verwenden Welch's Formel, die dies nicht annimmt) ✓

---

## Hinweis: Multiple Tests

**Achtung:** Wir führen **6 t-Tests** durch (einen für jede sin11-Kategorie).

**Multiple Comparisons Problem:**
- Wenn wir 6 unabhängige Tests auf 5%-Niveau machen, erhöht sich die Wahrscheinlichkeit mindestens eines Fehler 1. Art
- Bonferroni-Korrektur: 0.05 / 6 ≈ 0.0083 statt 0.05
- Unsere Ergebnisse bleiben auch bei dieser strengeren Schwelle signifikant
